【裁判字號】    97,簡上,901
【裁判日期】    980406
【裁判案由】    偽造文書
【裁判全文】
臺灣桃園地方法院刑事判決             97年度簡上字第901號
上  訴  人
即  被  告  乙○○
上列被告即上訴人因偽造文書案件，不服本院刑事庭於民國97年
8 月11日所為之96年度壢簡字第2098號第一審刑事簡易判決（聲
請簡易判決處刑案號：96年度偵字第19016 號），提起上訴，本
院管轄之第二審合議庭判決如下：
    主  文
上訴駁回。
    事  實
一、乙○○前於民國93年間，因偽造文書案件，經本院判處有期
    徒刑4 月確定，在93年11月22日執行完畢。其與甲○○（原
    名溫彭賢妹）原係夫妻，惟經本院於92年3 月13日以91年度
    婚字第457 號判決判准兩人離婚，嗣並判決確定後，乙○○
    因不滿該判決，且明知未獲甲○○及其女兒溫瑞玫之同意及
    委任，竟分別：(一)於96年1 月8 日，在不詳地點，偽造「溫
    彭賢妹」之署押1 枚於民事委任狀上，佯稱甲○○委任其擔
    任訴訟代理人，並於同日持向本院家事法庭提出96年度家訴
    字第3 號離婚無效訴訟而行使之，足以生損害於甲○○；(二)
    於96年1 月25日前某日，先利用不知情之刻印業者偽刻「溫
    彭賢妹」、「溫瑞玫」之印章各1 枚後，再於96年1 月25日
    ，在不詳地點，於民事委任狀上偽造「溫彭賢妹」、「溫瑞
    玫」之署押各1 枚，並蓋用偽刻之「溫彭賢妹」、「溫瑞玫
    」印文各1 枚後，於同日提出於本院上開離婚無效訴訟中而
    行使之，以佯稱甲○○委任溫瑞玫為訴訟代理人，足生損害
    於甲○○及溫瑞玫。嗣因甲○○到庭表示未曾委任乙○○提
    起訴訟，而經本院依職權告發，始知悉上情。
二、案經本院依職權告發臺灣桃園地方法院檢察署檢察官偵查後
    聲請以簡易判決處刑。
    理  由
一、被告乙○○固不否認於96年1 月8 日及同年月25日，以影印
    之方式，分別複製溫彭賢妹簽名於民事委任狀，及複製溫彭
    賢妹、溫瑞玫之簽名、印文於民事委任狀上，惟矢口否認有
    何偽造文書之犯行，辯稱係因上開家事訴訟之承辦法官要求
    其提出委任狀，其才會自行制作，故其之行為僅係有瑕疵，
    並非犯罪云云，經查：
    (一)本案甲○○並未委任被告提起上開離婚無效訴訟，且甲○
      ○、溫瑞玫均未授權被告於民事委任狀上簽立渠等之姓名
      ，以及委任狀上之簽名並非渠等之筆跡、印文亦非渠等所
      有印章所蓋印之情，業據渠2 人於偵查中經檢察事務官詢
      問時陳述明確，並核與被告供承之民事委任狀及其上之簽
      名、蓋章均係其自行製作等語相符，此外，復有該民事委
      任狀2 紙附於本院96年度家訴字第3 號卷內，自堪信為真
      實。
    (二)被告雖辯稱其係以影印他案真正甲○○、溫瑞玫之簽名、
      印文等方式而製造本案之民事委任狀，惟查：經本院依職
      權調取本院上開96年度家訴字第3 號離婚無效案件卷宗核
      閱後，其中96年1 月8 日民事委任狀正本上之「溫彭賢妹
      」簽名，顯係親筆書寫，再參以甲○○、溫瑞玫上揭陳述
      之民事委任狀上之簽名筆跡、印文均非渠等所有等語，堪
      認本案民事委任狀上之署押及印文，均係被告所偽造，是
      被告此部分所辯，亦顯與事實不符，而不為本院所採信。
      準此，檢察官於聲請簡易判決處刑書上依被告所辯而認被
      告係以影印之方式偽造本案之民事委任狀，容有誤會，併
      予敘明。
    (三)被告另辯稱係因上開家事訴訟之承辦法官要求其提出委任
      狀，其不得已乃自行制作後提出云云，次查：按刑法第21
      0 條之偽造文書，係指無制作權之人冒用他人名義而制作
      該文書，且所謂足以生損害於公眾或他人，以有損害之虞
      為已足，不以實際發生損害為必要。本案既甲○○、溫瑞
      玫自始即未有委任他人進行該案訴訟之意思，被告本即應
      如實向法院陳報無法提出，然其卻捨此不為，反於未經甲
      ○○、溫瑞玫授權之情形下，擅自以渠等名義制作民事委
      任狀，自有損害渠2 人之虞，復又持以向本院提出而行使
      之，則揆諸上開說明，被告所為即已該當行使偽造文書罪
      之構成要件無訛，其空言辯稱其之行為僅係有瑕疵，並未
      犯罪云云，自委無足採。
    (四)綜上所述，本案事證明確，被告犯行洵堪認定，應依法論
      科。
二、核被告所為，係犯刑法第216 條、第210 條之行使偽造文書
    罪。被告偽造「溫彭賢妹」、「溫瑞玫」之印章為偽造印文
    之階段行為；偽造「溫彭賢妹」、「溫瑞玫」印文、署名則
    係偽造私文書之階段行為；偽造私文書之低度行為，應為行
    使偽造文書之高度行為所吸收，均不另論罪。被告利用不知
    情刻印業者偽刻「溫彭賢妹」、「溫瑞玫」之印章，係間接
    正犯。又被告於96年1 月25日同時偽造「溫彭賢妹」、「溫
    瑞玫」署押、印文而偽造私文書後，再提出於法院而行使之
    ，係一行為觸犯數罪名，為想像競合犯，應依刑法第55條之
    規定，從一重之行使偽造私文書罪處斷。再被告先後2 次行
    使偽造私文書之犯行，犯意各別、行為互殊，應予分論併罰
    。末被告前於93年間，因偽造文書案件，經本院判處有期徒
    刑4 月確定，在93年11月22日執行完畢之情，有臺灣高等法
    院被告前案紀錄表在卷可憑，其於有期徒刑執行完畢後， 5
    年內故意再犯本案有期徒刑以上之2 罪，均為累犯，應均依
    刑法第47條第1 項之規定，加重其刑。原審以被告犯罪事證
    明確，援引刑事訴訟法第449 條第1 項前段、第3 項、第45
    0 條第1 項、第454 條第2 項、刑法第216 條、第210 條、
    第55條、第47條第1 項、第41條第1 項前段、第51條第5 款
    ，並審酌被告因不滿法院判決，竟先後2 次為行使偽造私文
    書之犯行，所為非是，及其犯罪之動機、目的、手段、所生
    損害、素行、犯後態度等一切情狀，分別量處被告有期徒刑
    4 月，並以被告犯行係在96年4 月24日以前，而依中華民國
    九十六年罪犯減刑條例第2 條第1 項第3 款、第7 條、第 9
    條之規定，各減其刑期之2 分之1 為有期徒刑2 月後，再定
    其應執行刑，如易科罰金，以1,000 元折算1 日，暨就本院
    96年度家訴字第3 號離婚無效案件96年1 月8 日民事委任狀
    上偽造之「溫彭賢妹」署押1 枚；96年1 月25日民事委任狀
    上偽造之「溫彭賢妹」、「溫瑞玫」署押、印文各1 枚，均
    依刑法第219 條之規定宣告沒收（至偽造之「溫彭賢妹」、
    「溫瑞玫」印章各1 枚，因未扣案，且無積極證據足認現仍
    存在，未免將來執行困難，故不併予諭知沒收），經核認事
    用法均無違誤，量刑亦屬妥適，應予維持。被告上訴意旨猶
    以前揭情詞否認犯行云云，指摘原判決不當，為無理由，應
    予駁回。
三、被告經合法傳喚，無正當理由不到庭，爰依刑事訴訟法第37
    1 條之規定，不待其陳述，逕為一造辯論判決。
據上論斷，應依刑事訴訟法第455 條之1 第3 項、第364 條、第
368 條、第371 條，判決如主文。
中    華    民    國    98    年    4     月    6     日
                    刑事第十庭  審判長法  官    江德民
                                      法  官    陳添喜
                                      法  官    蘇昌澤
以上正本證明與原本無異。
不得上訴。
                                      書記官    田宜芳
中    華    民    國    98    年    4     月    8     日


司法院資訊處製作；財團法人民間司法改革基金會備份。
